臺灣高雄地方法院刑事判決　　　　　　　　　　　　　九十三年度訴字第九六六號
　　公　訴　人　臺灣高雄地方法院檢察署檢察官
　　被　　　告　丙○○
右列被告因偽造文書等案件，經檢察官提起公訴（九十二年度偵字第二五二三四號）
，被告於本院準備程序中為有罪之陳述，經合議庭裁定由受命法官依簡式審判程序獨
任審理，本院判決如左：
    主  文
丙○○意圖為自己不法之所有，而侵占離本人所持有之物，處罰金肆仟元，如易服勞
役，以參佰元折算壹日。又行使偽造私文書，足以生損害於公眾及他人，累犯，處有
期徒刑陸月，如易科罰金，以參佰元折算壹日；編號三四○三七一號、編號三四○三
八九號之郵局普通掛號函件收據上偽造之丁○○印文各壹枚、乙○○印文各壹枚，均
沒收。
    事  實
一、丙○○前於曾於八十七年五月間因竊盜案件，經臺灣高等法院高雄分院判處有期
    徒刑十月確定，於八十八年十一月二十日執行完畢，復於八十九年間，因違反毒
    品危害防制條例案件，經臺灣高等法院高雄分院判處有期徒刑七月確定，再於九
    十年間，分因違反毒品危害防制條例、偽造文書案件，先後經本院判處有期徒刑
    九月、八月，經聲請定應執行刑一年四月，並接續執行，而於九十二年四月三十
    日假釋，於同年七月十四日假釋期滿執行完畢。詎丙○○猶不知悔改，於九十二
    年十一月十七日十五時許，在高雄市○○區○○路與中都街口公共電話筒上，拾
    獲乙○○所有皮夾一個（該皮夾內有乙○○之信用卡二張及駕駛執照乙張，係乙○○於九十二年十一月十三日十時許，在高雄市○○區○○街一四九號文文冷飲
    屋內遭不明人士竊取，而脫離乙○○本人持有之物），竟意圖為自己不法之所有
    ，而予侵占入己。丙○○因見該駕駛執照上載有乙○○之地址「高雄市○○區○○路四三三巷二弄二十號三樓」，乃於同日前往上址察看，見信箱內有通知乙○○之妻丁○○領取編號三四○三七一、三四○三八九號掛號信件之掛號信領取通
    知書一張，遂另行起意，基於為自己不法所有之意圖，竊取上開丁○○之掛號信
    領取通知書，得手後，於翌日（即同月十八日）十五時，先利用高雄市○○區○○路與中都街口刻印店委託該不知情之刻印業者偽刻乙○○及丁○○印章各乙枚
  ，隨即於同日十六時十五分許，持上開兩枚偽刻之印章及掛號信領取通知書，至
    高雄市楠梓區亞洲城郵局（即高雄七十支局），向該郵局之職員誆稱其係乙○○
    ，欲代妻丁○○領取掛號信件，並交付前揭偽造之丁○○、乙○○印章予郵局職
    員，致該不知情之郵局職員分別代為在編號三四○三七一號及三四○三八九號之
    郵局普通掛號函件收據上各蓋用丁○○、乙○○印文一枚，而偽造上開郵局普通
    掛號函件收據二件，以此詐術使該不知情之郵局職員陷於錯誤，而依據上開郵局
    普通掛號函件收據，交付丁○○所有分別裝有中國信託銀行信用卡及中國石油公
    司信用卡之普通掛號信件二件，足生損害於丁○○、乙○○及郵局對於郵件送達
    管理之正確性，丙○○取得上開二張丁○○之信用卡，因試圖開卡不成，遂將該
    二張信用卡丟棄，嗣經丁○○發覺有異，報警調閱高雄市楠梓區亞洲城郵局錄影
    帶並指認丙○○係領取其信件之人，始悉上情。
二、案經高雄市政府警察局三民第一分局報告臺灣高雄地方法院檢察署檢察官偵查起
    訴。
    理  由
一、按本件被告丙○○所犯係死刑、無期徒刑、最輕本刑為三年以上有期徒刑以外之
    罪，其於準備程序就前揭被訴事實為有罪之陳述，經受命法官告知簡式審判程序
    之旨，並聽取其與公訴人之意見後，本院認無不得或不宜改依簡式審判程序進行
    之處，爰依刑事訴訟法第二百七十三條之一第一項、第二百八十四條之一，裁定
    本件由受命法官獨任進行簡式審判程序，合先敘明。
二、訊據被告丙○○對右揭犯罪事實坦承不諱，核與被害人丁○○、乙○○證述之情
    節相符，並有高雄市楠梓區亞洲城郵局錄影帶翻拍照片二張、丁○○之掛號信領
    取通知單影本一張、普通掛號函件收據影本二張在卷可證。
三、按郵局所製作之郵件送達清單上之收件人簽名或用印，不待依據習慣或特約，單
    從形式上觀察，即足以知悉係表示收件人出具領收信件證明，核屬刑法第二百十
    條所稱之私文書（最高法院八十三年台上字第六六三一號判例參照），是上開郵
    局普通掛號函件收據顯係私文書無疑。是核被告所為，犯刑法第三百三十七條侵
    占離本人所持有之物罪、同法第三百二十條第一項竊盜罪、同法第二百十六條、
    第二百十條行使偽造私文書罪、同法第三百三十九條第一項詐欺取財罪。被告委
    請不知情刻印業者，偽刻被害人丁○○、乙○○印章各一枚；復委請不知情之郵
    局職員代為蓋用於普通掛號函件收據，而偽造該私文書，係間接正犯。被告利用
    不知情之刻印業者偽刻丁○○、乙○○印章，並利用不知情之郵局職員在上開二
    件普通掛號函件收據之私文書上蓋印用以偽造印文，其偽造印章、印文行為均係
    偽造私文書之階段行為，不另論罪。又其偽造上開私文書後持以行使，其偽造私
    文書之低度行為均係行使偽造私文書之高度行為所吸收，亦不另論罪。被告持上
    開通知被害人丁○○領取編號三四○三七一、三四○三八九號掛號信件之掛號信
    領取通知書，至郵局在該二件普通掛號函件收據上蓋印用以偽造印文，而偽造私
    文書並行使，而詐領上開掛號信件二封，顯係基於單一犯意，在時間密接、地點
    相同下所為，為接續犯，而僅分別成立一行使偽造私文書罪及詐欺取財罪。被告
    所犯上開竊盜罪、行使偽造私文書及詐欺取財罪間，有方法結果之牽連關係，應
    依刑法第五十五條規定，從一重之行使偽造私文書罪處斷。被告所犯行使偽造私
    文書罪與侵占遺失物罪間，犯意各別，行為互殊，應予分論併罰。被告前曾於八
    十七年五月間因竊盜案件，經臺灣高等法院高雄分院判處有期徒刑十月確定，於
    八十八年十一月二十日執行完畢，復於八十九年間，因違反毒品危害防制條例案
    件，經臺灣高等法院高雄分院判處有期徒刑七月確定，再於九十年間，分因違反
    毒品危害防制條例、偽造文書案件，先後經本院判處有期徒刑九月、八月，經聲
    請定應執行刑一年四月，並接續執行，而於九十二年四月三十日假釋，於同年七
    月十四日假釋期滿執行完畢，有臺灣高雄地方法院檢察署刑案查註紀錄表在卷足
    按，其受有期徒刑之執行完畢，五年以內再犯本件有期徒刑以上之罪（除侵占離
    本人所持有之物罪外），為累犯，應依刑法第四十七條規定加重其刑。爰審酌被
    告為謀一己私利，竟侵占脫離他人持有之物，並竊取他人掛號信件通知書，冒名
    領取他人內含信用卡之掛號信件二封，對被害人丁○○、乙○○所生之危害非淺
    ，且亦影響郵局之正常運作，及其犯後坦承犯行，態度尚可等一切情狀，分別量
    處如主文所示之刑，並就侵占離本人所持有罪部分，諭知易服勞役之折算標準，
    及就行使偽造私文書罪部分，諭知易科罰金之折算標準，以資懲儆。編號三四○
    三七一號之郵局普通掛號函件收據上之偽造丁○○、乙○○印文各一枚，及編號
    三四○三八九號之郵局普通掛號函件收據上之偽造丁○○、乙○○印文各一枚，
    應依刑法第二百十九條規定，不問屬於犯人與否，均予宣告沒收。至被告先後利
    用不知情之刻印業者偽造丁○○、乙○○之印章各一枚，未據扣案，且經被告供
    陳業已丟棄，為避免執行之困難，爰不為沒收之諭知，至其上分有偽造之丁○○
    、乙○○印文各一枚之編號三四○三八九號、三四○三八九號之郵局普通掛號函
    件收據，為郵局所有之物，亦無從諭知沒收，附此敘明。
據上論斷，應依刑事訴訟法第二百七十三條之一第一項、第二百九十九條第一項前段
，刑法第三百三十七條、第三百二十條第一項、第二百十六條、第二百十條、第三百
三十九條第一項、第五十五條、第四十七條、第四十一條第一項前段、第四十二條第
二項、第二百十九條，罰金罰鍰提高標準條例第一條前段、第二條，判決如主文。
本案經檢察官甲○○到庭執行職務。
中    華    民    國    九十三    年      五      月        二十        日
                                  臺灣高雄地方法院刑事第十一庭
                                      法  官  陳  億  芳
右正本證明與原本無異。
如不服本判決，應於判決送達後十日內，向本院提出上訴狀。
                                      書記官  李  梅  芬
中    華    民    國    九十三年      五      月        二十一      日
附錄本判決論罪之法條：
中華民國刑法第三百三十七條
(侵占遺失物罪)
意圖為自己或第三人不法之所有，而侵占遺失物、漂流物或其他離本人所持有之物者
，處五百元以下罰金。
中華民國刑法第三百二十條
(普通竊盜罪、竊佔罪)
意圖為自己或第三人不法之所有，而竊取他人之動產者，為竊盜罪，處五年以下有期
徒刑、拘役或五百元以下罰金。
意圖為自己或第三人不法之利益，而竊佔他人之不動產者，依前項之規定處斷。
前二項之未遂犯罰之。
中華民國刑法第二百一十六條
(行使偽造變造或登載不實之文書罪)
行使第二百十條至第二百十五條之文書者，依偽造、變造文書或登載不實事項或使登
載不實事項之規定處斷。
中華民國刑法第二百一十條
(偽造變造私文書罪)
偽造、變造私文書，足以生損害於公眾或他人者，處五年以下有期徒刑。
中華民國刑法第三百三十九條
(普通詐欺罪)
意圖為自己或第三人不法之所有，以詐術使人將本人或第三人之物交付者，處五年以
下有期徒刑、拘役或科或併科一千元以下罰金。
以前項方法得財產上不法之利益或使第三人得之者，亦同。
前二項之未遂犯罰之。
